臺灣基隆地方法院民事裁定  
110年度消債清字第18號
聲  請  人  劉子嫙  
代  理  人  簡銘昱律師
上列當事人因消費者債務清理事件，聲請清算，本院裁定如下：
    主  文
債務人劉子嫙自中華民國一百一十年九月十五日下午五時起開始
清算程序。
命司法事務官進行本件清算程序。
    理  由
一、按為使負債務之消費者得依消費者債務清理條例（下稱債清
    條例）所定程序清理債務，以調整其與債權人及其他利害關
    係人之權利義務關係，保障債權人之公平受償，謀求消費者
    經濟生活之更生及社會經濟之健全發展，特制定債清條例（
    參見債清條例第1 條）。次按債務人不能清償債務或有不能
    清償之虞者，得依債清條例所定更生或清算程序，清理其債
    務；債務人於法院裁定開始更生程序或許可和解或宣告破產
    前，得向法院聲請清算；債務人對於金融機構負債務者，在
    聲請更生或清算前，應向最大債權金融機構請求協商債務清
    償方案，或向其住、居所地之法院或鄉、鎮、市、區調解委
    員會聲請債務清理之調解；自債務人提出協商請求之翌日起
    ，逾30日不開始協商，或自開始協商之翌日起逾90日協商不
    成立，債務人得逕向法院聲請更生或清算，債清條例第3 條
    、第80條前段、第151 條第1 項、第153 條定有明文。而依
    債清條例第2 條第1 項、第2 項規定，債清條例所稱消費者
    ，指五年內未從事營業活動或從事營業額平均每月新臺幣（
    下同）200,000 元以下之小規模營業活動之自然人。準此，
    五年內未從事營業活動或從事營業額平均每月200,000 元以
    下之小規模營業活動之自然人，倘有不能清償債務或有不能
    清償債務之虞，且客觀上並無濫用更生或清算程序之情事者
    ，自應使其藉由債清條例所定程序清理債務。第按法院開始
    清算程序之裁定，應載明其年、月、日、時，並即時發生效
    力；法院裁定開始清算程序後，得命司法事務官進行清算程
    序。債清條例第83條第1 項、第16條第1 項前段亦有明定。
    又依債清條例第85條第1 項規定，債務人之財產不敷清償清
    算程序之費用時，法院應裁定開始清算程序，並同時終止清
    算程序。
二、聲請意旨略以：聲請人即債務人前固曾向本院聲請債務清理
    之調解（本院110年度司消債調字第71號），惟因最大債權
    銀行未到場調解，故而與債權人協商不成，爰依法向本院聲
    請清算等語。
三、經查：
  ㈠聲請人主張其雖曾向本院聲請債務清理之調解，然因最大債
    權銀行未到場調解，故而與債權人協商不成等情節，業經本
    院依職權調取本院110年度司消債調字第71號卷核閱無訛，
    堪信聲請人關此主張俱為真實。從而，本件聲請首即核與債
    清條例第2條第1項、第3條、第80條前段、第151條之程序要
    件相符。
  ㈡其次，本件聲請人無擔保或無優先權之債務已達892,032元，
    此有財團法人金融聯合徵信中心當事人綜合信用報告─債務
    清理條例前置協商專用債權人清冊為憑。又聲請人名下並無
    財產，此經聲請人提出全國財產稅總歸戶財產查詢清單附卷
    可佐。而聲請人自陳其於108年8月至110年6月之收入為589,
    383元，茲本院審酌聲請人提出之108、109年度綜合所得稅
    各類所得資料清單，認聲請人並無低報其所得之情事，是依
    聲請人陳報之內容核算，聲請人於聲請清算前2年之平均每
    月收入應為24,558元（計算式：589,383÷24＝24,558）。基
    此，考量債清條例第64條之2第1項規定，「債務人必要生活
    費用，以最近一年衛生福利部或直轄市政府所公告當地區每
    人每月最低生活費一點二倍定之」，而衛生福利部公告之11
    0年度臺灣省（含基隆市）每人每月最低生活費則為13,288
    元，故可推知，債務人每月必要生活費用應為15,946元（計
    算式：13,288元×1.2倍＝15,946 元，小數點以下四捨五入）
    。另參以聲請人尚須扶養其子，業據聲請人提出戶籍謄本為
    證，並經本院依職權調取聲請人之子之個人戶籍資料在卷可
    佐，可知聲請人每月所需支出之扶養費為15,946元。從而，
    聲請人每月之必要性支出應為31,892元（計算式：15,946元
    ＋15,946元＝31,892元）。兩相對照，可知聲請人每月已無餘
    款可用於清償債務，而聲請人之債務總金額為892,032元，
    即使忽略每月不斷增生之利息或違約金不計，然因聲請人每
    月已無餘款用於清償債務，欲將全部債務清償完畢之期間勢
    必更為漫長，是以上述財產收入及負債(含利息)支出狀況觀
    察，足認聲請人確有不能清償債務或不能清償債務之虞，如
    不調整其與債權人間之權利義務關係，極易衍生社會問題，
    難以維持安定之社會經濟秩序，有違本條例之立法目的，故
    應給予其清算之機會。
四、綜上所述，聲請人為五年內俱未從事營業活動之一般消費者
    ，復未經法院裁定開始更生程序、許可和解或宣告破產，且
    曾向本院聲請債務清理之調解（本院110年度司消債調字第7
    1號），惟因最大債權銀行未到場調解，故而與債權人協商
    不成，此外，衡諸聲請人目前之全部收支暨其財產狀況，聲
    請人已不能維持人性尊嚴之最低生活條件，而有不能清償債
    務之虞，兼之本件查無債清條例第6條第3項、第8條或第82
    條所定應駁回清算聲請之事由存在，則債務人聲請清算，自
    屬有據，並應准許。
五、末以，聲請人客觀上雖有不能清償債務之虞，然衡諸本件清
    算程序之規模，聲請人之財產應尚足敷清算程序費用之清償
    ，為期兼顧整體債權人之利益，爰命司法事務官進行本件清
    算程序如主文第二項之所示。
六、依債清條例第83條第1 項、第16條第1 項，裁定如主文。
中　　華　　民　　國　　110 　年　　9 　　月　　14　　日
                  民事庭法  官  周裕暐
以上正本係照原本作成。
本件裁定不得抗告。
中　　華　　民　　國　　110 　年　　9 　　月　　16　　日
                        書記官  謝佳妮